【裁判字號】    97,交易,678
【裁判日期】    971231
【裁判案由】    公共危險
【裁判全文】
臺灣板橋地方法院刑事判決             97年度交易字第678號
公  訴  人  臺灣板橋地方法院檢察署檢察官
被      告  甲○○
上列被告因公共危險案件，經檢察官提起公訴（九十七年度偵字
第二七五六五號），本院判決如下：
    主  文
甲○○服用酒類，不能安全駕駛動力交通工具而駕駛，處拘役伍
拾伍日，如易科罰金，以新臺幣貳仟元折算壹日。
    事  實
一、甲○○前因酒後駕車公共危險案件，經本院以九十七年度交
    簡字第四五０七號判處罰金新臺幣四萬元確定。詎仍不知悔
    悟，竟於九十七年九月十九日晚間十時許，在其位在臺北縣
    中和市○○街一０九巷四０號十二樓之一住處內與同事一同
    飲用酒類後，明知已因服用酒類，已達協調功能降低、反應
    較慢、感覺減低、影響駕駛、思考改變、個性行為改變等輕
    到中度酒精中毒之不能安全駕駛動力交通工具程度，卻仍於
    翌日（同年月二十日）上午駕駛車號9170-UT 號自用小貨車
    上班，嗣於同年月二十日上午十一時二十二分許，行經臺北
    縣中和市○○路與中正路路口時，因酒後駕車精神不濟，不
    慎自後追撞由丁金輝所駕駛之車號2866-RF 號自用小客車，
    經警據報前往現場處理，並以酒精測試器檢測在現場之甲○
    ○呼氣酒精濃度，測得甲○○之呼氣所含酒精濃度達每公升
    零點七三毫克，始查悉上情。
二、案經臺北縣政府警察局中和分局報告臺灣板橋地方法院檢察
    署檢察官偵查起訴。
    理  由
壹、程序事項：
    本件認定犯罪事實所引用之本件卷內所有卷證資料（包含文
    書證據等證據），並無證據證明係公務員違背法定程序所取
    得，且卷內之文書證據，亦無刑事訴訟法第一百五十九條之
    四之顯有不可信之情況與不得作為證據之情形，是本件認定
    犯罪事實所引用之本件卷證所有文書證據等證據，均具有證
    據能力，合先敘明。
貳、實體事項：
一、被告甲○○於警詢及偵查中固坦認有於上揭時地飲用酒類後
    駕車上班，且自後追撞證人丁金輝之前揭小客車及經警以酒
    精測試器測得其呼氣所含酒精濃度達每公升零點七三毫克之
    事實，惟矢口否認有何酒後不能安全駕駛之犯行，辯稱：我
    認為當時意識還算清楚，應能安全駕駛，行經肇事地點時因
    前方車輛突然變換車道致我反應不及因而撞上云云。然查，
    被告於本件肇事後經警以酒精測試器測得其呼氣所含酒精濃
    度達每公升零點七三毫克一節，有臺北縣政府警察局中和分
    局道路交通事故當事人酒精測定紀錄表所附之呼氣所含酒精
    濃度檢測單一份在卷可參（參見偵卷第十二頁），復經警對
    其進行觀察紀錄及酒後生理協調平衡檢測後，被告確呈現命
    其直線測試平衡動作而腳步不穩、查獲、測試、訊問過程有
    多話情事；雙腳併攏，兩手貼緊大腿，將一腳向前抬高離地
    十五公分，並停止不動三十秒之檢測不合格；雙腳併攏，雙
    手向前平伸，閉眼、輪流使用左右手的食指指尖觸摸鼻尖之
    檢測不合格；閉雙眼，三十秒內朗讀阿拉伯數字，由一００
    一到一０三０之檢測不合格等情形，亦有汽機車駕駛人酒後
    生理協調平衡檢測紀錄表及刑法第一八五條之三案件測試觀
    察紀錄表各一紙在卷可憑（參見偵卷第十—十一頁）。另按
    刑法第一百八十五條之三規定所謂「不能安全駕駛」，係抽
    象危險犯，並不以發生具體危險為必要，對於呼氣酒精濃度
    已達每公升零點五五毫克（0.55MG/L）以上，肇事率為一般
    正常人之十倍，認為已達不能安全駕車之標準，此業經法務
    部八十八年五月十八日以法88檢字第001669號函告週知，應
    為絕對不能安全駕駛動力交通工具。復就醫學文獻所知，酒
    精對人體造成之影響，於呼氣時酒精濃度達每公升零點二五
    毫克（約合體內血液中酒精濃度50MG/DL 或0.05％）即會輕
    度中毒，造成輕度協調功能降低；呼氣酒精濃度達每公升零
    點五毫克時（約合體內血液中酒精濃度100MG/DL或0.1 ％）
    屬輕到中度中毒症狀，出現反應較慢、感覺減低、影響駕駛
    之狀況；呼氣酒精濃度達每公升零點七五毫克時（約合體內
    血液中酒精濃度150MG/DL或0.15％）屬輕到中度中毒症狀，
    出現思考改變、個性行為改變之狀況；呼氣酒精濃度達每公
    升一毫克時（約合體內血液中酒精濃度200MG/DL或0.2 ％）
    ，屬中度到重度中毒症狀，出現步態不穩、噁心嘔吐、精神
    混惑不清晰之狀況；呼氣酒精濃度達每公升一點五毫克時（
    約合體內血液中酒精濃度300MG/DL或0.3 ％）屬中到重度中
    毒症狀，出現說話不清楚、感覺喪失、視力模糊之狀況；又
    飲酒後一小時許，其體內血液酒精濃度可達最高，飲酒一小
    時後其體內之酒精濃度隨即消減，此亦分別有行政院國軍退
    除役官兵輔導委員會臺北榮民總醫院八十八年八月五日（88
    ）北總內字第26868 號函文、八十八年十月二十六日（88）
    院賓文廉字第13407 號臺灣高等法院函中臺北醫學院附設醫
    院精神科主任蔡尚穎「酒精對人體生理與行為之影響」一文
    可據。是本件觀之被告係於九十七年九月十九日晚間十時許
    飲用酒類，又係於同年月二十日中午十二時三十五分許即至
    少逾其飲酒後十四小時三十五分以上，始經警以酒精測試器
    檢測其呼氣酒精濃度，此有臺北縣政府警察局中和分局道路
    交通事故當事人酒精測定紀錄表所附之呼氣所含酒精濃度檢
    測單一份在卷可參，依前開說明，其體內血液中酒精濃度含
    量及呼氣酒精濃度含量本應隨之消減，卻仍測得其呼氣酒精
    濃度仍達每公升零點七三毫克，是綜合前述相關證據及說明
    ，已足認被告於本件肇事當時係因飲酒影響而達不能安全駕
    駛之情狀。綜上所述，足認被告前開所辯，顯屬事後空言避
    就推諉卸責之詞，殊無可採。從而，本件事證已臻明確，被
    告之犯行洵堪認定，應予依法論科。
二、核被告所為，係犯刑法第一百八十五條之三服用酒類不能安
    全駕駛動力交通工具而駕駛罪。爰審酌酒精成分對人之意識
    能力具有不良影響，超量飲酒後會導致對週遭事務之辨識及
    反應能力較平常狀況薄弱，被告前已有一次酒後駕車前科，
    竟不知悔悟，於本件仍飲用酒類達不能安全駕駛之程度而駕
    車於道路上行駛，對一般往來之人車均生高度危險性，且確
    因而肇事致他人車輛毀損，實有可罰，又犯後猶否認犯行，
    態度不佳等一切情狀，量處如主文所示之刑，並諭知易科罰
    金之折算標準，以資懲儆。
三、本件被告經合法傳喚無正當理由不到庭，爰依刑事訴訟法第
    三百零六條之規定，不待其陳述，逕為一造辯論判決。
據上論斷，應依刑事訴訟法第二百九十九條第一項前段、第三百
零六條，刑法第一百八十五條之三、第四十一條第一項前段，刑
法施行法第一條之一，判決如主文。
本案經檢察官蘇振文到庭執行職務。
中    華    民    國    97    年    12    月    31    日
                  刑事第六庭    法  官  林家賢
上正本證明與原本無異。
如不服本判決，應於判決送達後十日內，向本院提出上訴書狀，
並應敘述具體理由；其未敘述上訴理由者，應於上訴期間屆滿後
二十日內向本院補提理由書（均須按他造當事人之人數附繕本）
「切勿逕送上級法院」。
                                書記官  林政良
中    華    民    國    97    年    12    月    31    日
附錄本判決論罪科刑法條：
刑法第一百八十五條之三：
服用毒品、麻醉藥品、酒類或其他相類之物，不能安全駕駛動力
交通工具而駕駛者，處一年以下有期徒刑、拘役或科或併科十五
萬元以下罰金。


司法院資訊處製作；財團法人民間司法改革基金會備份。
